臺灣高等法院交通事件裁定　　　　　　 96年度交抗字第339號
抗　告　人
即受處分人　甲○○
上列抗告人因違反道路交通管理處罰條例案件，不服臺灣臺北地
方法院，中華民國96年4月23日所為裁定（96年度交聲字第329號
），提起抗告，本院裁定如下：
    主  文
原裁定撤銷，發回臺灣臺北地方法院。
    理  由
一、原裁定意旨略以：抗告人即受處分人甲○○於民國95年10月
    1日晚間20時20分許，騎乘車號TYZ-890輕型機車沿台北市○
    ○街四巷單行道（由北向南方向）逆向行駛欲右轉民權東路
    ，遭台北市政府警察局中山分局圓山派出所警員陳志明攔停
    ，以受處分人有不按遵行方向行駛，而違反道路交通管理處
    罰條例第45條第1款規定之行為，當場掣單舉發，受處分人
    承認其有未依遵行方向行車之違規行為，受處分人亦自承其
    於舉發當時看到汽車行車方向均係民權東路駛入雙城街（由
    南向北方向），也有機車反方向，當時這些機車也都被警察
    攔檢（舉發）等語，並提出現場照片為據，核與證人即舉發
    員警陳志明到庭所證情節相符（詳原審96年4月23日訊問筆
    錄）。參諸受處分人係領有合法駕照執照之人，有相當駕駛
    知識及經驗，其見狹窄之雙城街上汽車之行車方向均由民權
    東路駛入雙城街即由南向北方向，豈有不知該處車輛之遵行
    方向應為由南向北，而非由北向南，亦不可能認為該處可供
    雙向通行；且雙城街左右兩側即六巷、三巷口確各設置直立
    式遵行方向由南向北之標誌，以盡相當告知義務，況受處分
    人亦可由其他車輛之行進方向研判其確已逆向行駛，故受處
    分人以其騎乘經過之地點及被欄停之地點，地面上未劃有遵
    行方向之標線，路旁亦未設立式標誌，無從知悉行車方向為
    由欲脫免違規責任，屬事後卸責之詞，殊不足採。是受處分
    人確實有於前述時、地騎乘機車不按遵行方向行駛之違規行
    為，從而原處分機關依道路交通管理處罰條例第45條第1款
    、第63條第1項第1款（原裁決書漏引第1款）及違反道路交
    通管理事件統一裁罰基準表等規定，於96年3月3日以北市裁
    二字第裁22-AEV032749號裁決書裁處受處分人罰鍰900元，
    並記違規點數1點，經核無違誤。本件異議為無理由，應予
    駁回。
二、抗告意旨略以：抗告人騎乘友人所有車號TYZ-890輕型機車
    搭載該友人，於民權東路上由西向東方向行進，因該友人內
    急欲借用洗手間，乃向民權東路一段與雙城街交叉口之「貴
    族牛排店」借用之，抗告人將上述機車停於雙城街口旁之機
    車停車格內。之後駛出雙城街（由北向南），準備右轉民權
    東路時，遭現場值勤之員警攔停掣單舉發。然抗告人前述行
    進路徑，其地面及路旁皆無單行道或其他交通標誌及標線，
    抗告人非附近之住戶，無從得知雙城街是單向道，且抗告人
    並非自雙城街四巷口行駛至民權東路，又原裁定提及可由其
    他汽、機車行駛方向，或同向機車皆被攔檢告發等，作為該
    路段為單行道之依據，尚有可議。原審僅以舉發員警陳志明
    為證人，基於武器平等原則，請傳喚雷善婷小姐（即當時告
    訴人搭載之友人）與謝鴻福先生（即貴族牛排店經營者），
    以釐清本件案情。爰請依法撤銷原裁定，更為適當之裁定等
    語。
三、經查：
（一）原審認定抗告人於95年10月1日晚間20時20分許，騎乘車
      號TYZ-890輕型機車由雙城街4巷口沿雙城街單行道（由北
      向南方向）逆向行駛欲右轉民權東路。然抗告人於原審係
      辯稱其係自雙城街與民權東路交叉口之雙城街口旁之機車
      停車格迴轉後，由北向南方向行駛於雙城街上，並非自雙
      城街4巷口駛出。而遍查全卷，原審並未就受處分人所述
      之行車路線，調查相關證據（原審雖曾傳喚證人警員陳志
      明，惟未就此部分訊問證人）是否屬實，而逕採臺北市交
      通事件裁決所所提之書面資料為據予以認定（見原審卷第
      2頁至第34頁），已有未洽。
（二）次以原審對於證人即舉發員警陳志明到庭之詰問，亦僅止
      於雙城街何處有行車方向之標誌（原審卷第42頁），並未
      就民權東路、雙城街交叉路口至雙城街4巷口間，是否設
      置適當之相關標誌，使用路人知悉該路段之遵行方向等事
      項予以查證，徒執設置在雙城街3巷、6巷之單行道標誌，
      即遽行推論未行至該處之抗告人應可得知雙城街之遵行方
      向，亦有未洽。
四、綜上所述，本件原審裁定前未依職權查明抗告人之確實行車
    路線，亦未查明抗告人所稱之行止路段有無明顯之標誌、標
    線供用路人清楚認知行車方向，即駁回其聲明異議，自有未
    洽。抗告意旨就此指摘原裁定不當，求予撤銷改判，為有理
    由，應由本院將原裁定撤銷，發回原審法院，予以調查審認
    ，另為適法之處理。
據上論結，應依道路交通案件處理辦法第26條，刑事訴訟法第
413條，裁定如主文。
中　　華　　民　　國　　96　　年　　5　　月　　31　　日
　　　　　　　　　刑事第二庭審判長法　官  呂丹玉
　　　　　　　　　　　　　　　    法　官  林恆吉
　　　　　　　 　 　　　　　　　　法　官  林銓正
以上正本證明與原本無異。
不得再抗告。
                                  書記官  陳玲憶
中　　華　　民　　國　　96　　年　　6 　　月　　4 　　日
